【裁判字號】    97,訴,541
【裁判日期】    970701
【裁判案由】    偽造有價證券等
【裁判全文】
臺灣屏東地方法院刑事判決               97年度訴字第541號
公  訴  人  臺灣屏東地方法院檢察署檢察官
被      告  丙○○
                    （另案執行）
指定辯護人  本院公設辯護人甲○○
上列被告因偽造有價證券案件，經檢察官提起公訴（97年度偵字
第1428號），本院判決如下：
    主  文
丙○○犯偽造有價證券罪，累犯，處有期徒刑壹年拾月。未扣案
偽造之中國國際商業銀行支票（票據號碼為CA0000000） 壹紙沒
收。
    事  實
一、丙○○前於民國86年間因違反槍砲彈藥刀械管制條例、麻醉
    藥品管制條例案件，經臺灣板橋地方法院以86年易字第8410
    號判決判處有期徒刑4 月、6 月，應執行有期徒刑8 月；復
    於87年間因違反麻醉藥品管制條例案件，經同法院以87年度
    訴字第300 號判決判處有期徒刑4 年6 月，嗣經同法院定其
    應執行之刑為有期徒刑5 年確定在案。丙○○於88年3 月23
    日入監執行，於91年8 月13日因縮短刑期假釋出監，假釋期
    間付保護管束，於92年10月5 日保護管束期滿未經撤銷視為
    執行完畢。
二、詎丙○○猶不知悔改，竟意圖為他人不法之所有，而基於竊
    盜之犯意，於95年3 月間某日，藉借用其妹乙○○車號2965
    -JT 號自小客車之機會，發現車內副駕駛座前方置物箱內有
    乙○○向中國國際商業銀行（現更名為兆豐國際商業銀行）
    三重分行申請之支票簿1 本（帳號：00000000號），因逢友
    人蔡志賢向其借支金錢，乃竊取支票號碼為CA0000000 之支
    票1 紙（下稱系爭支票），復基於偽造有價證券之犯意，明
    知未得乙○○之授權或同意，意圖供行使之用，拿取乙○○
    放在置物箱內之私章1 枚，於同日，在屏東縣林邊鄉○○路
    149 號住處房間內，蓋用上開印章，偽造「乙○○」之印文
    於空白支票之發票人欄位上，並填寫發票日95年5 月15日、
    票面金額新臺幣（下同）50,000元而偽造支票1 紙，交付不
    知情之蔡志賢收執。蔡志賢乃於95年3 月20日某時，在屏東
    縣佳冬鄉燄溫村李盈萱所經營之檳榔攤，將該紙支票交付李
    盈萱作為清償債務之用，之後李盈萱將支票轉讓給蘇芳立，
    蘇芳立再將支票轉讓給瑞鴻商行負責人蔡麗娟，由蔡麗娟存
    入臺灣中小企業銀行東港分行帳號000-00-000000 帳戶內，
    由該銀行於95年5 月15日將支票提示交換而遭退票，報警循
    線查獲蔡志賢（經臺灣屏東地方法院以96年度訴字第324 號
    判決無罪確定），於蔡志賢偽造有價證券案件審理時為承審
    法院發現，始獲悉上情。
三、案經臺灣屏東地方法院檢察署檢察官自動簽分偵查起訴。
    理  由
壹、程序部分：
    按傳聞法則之重要理論依據，在於傳聞證據未經當事人之反
    對詰問予以核實，乃予排斥，惟若當事人已放棄對原供述人
    之反對詰問權，於法院審判時表明同意該等傳聞證據可作為
    證據，基於證據資料愈豐富，愈有助於真實發現之理念，並
    貫徹刑事訴訟法修法加重當事人進行主義之精神，確認當事
    人對於證據能力有處分權之制度，傳聞證據經當事人同意作
    為證據，法院認為適當者，亦得為證據。另當事人於調查證
    據時，對於傳聞證據表示「沒有意見」、「對於證據調查無
    意見」，而未於言詞辯論終結前聲明異議，應視為已有將該
    等傳聞證據採為證據之同意，此刑事訴訟法第159條之5定有
    明文。檢察官、被告及指定辯護人於本院準備程序時已表示
    對於全案卷證證據之證據能力均無意見，且同意作為本案之
    證據（本院卷第26頁），依刑事訴訟法第159 條之5 之規定
    ，檢察官、被告及指定辯護人已同意本案所有證據均有證據
    能力，本院斟酌該等證據並非非法取得，亦無證明力明顯過
    低之情形，是該等證據，均得採為證據。
貳：實體部分：
一、訊據被告丙○○對於上開犯罪事實於本院審理時均坦承不諱
    ，核與證人即被害人乙○○於警詢、偵查及本院審理時之證
    述，與證人蔡麗娟、蘇芳立、李盈萱於警詢證述及另案被告
    蔡志賢於本院審理時陳稱之情節相符，且有臺灣中小企業銀
    行存戶領回退票憑單影本、丙○○當庭書寫之字跡、趙豐國
    際商業銀行三重分行95年10月17日（95）兆銀重字第050 號
    函文影本、臺灣票據交換所退票理由單影本、系爭支票之正
    反面影本、掛失止付票據提示人資料查報表影本、票據掛失
    止付通知書影本、遺失票據申報書影本各1 份在卷可稽，足
    認被告上開自白與事實相符，被告犯行洵堪認定，應予以依
    法論科。
二、被告行為後，刑法及刑法施行法分別於94年2 月2 日、95年
    6 月14日號修正公布，均於95年7 月1 日施行，而修正後刑
    法第2 條第1 項之規定，係規範行為後法律變更所生新舊法
    律比較適用之準據法，於修正後刑法施行後，應適用修正後
    刑法第2 條第1 項之規定，為「從舊從輕」之比較。另於比
    較時應就罪刑有關之共犯、未遂犯、想像競合犯、牽連犯、
    連續犯、結合犯，以及累犯加重、自首減輕暨其他法定加減
    原因（如身分加減）與加減比例等一切情形，本於統一性及
    整體性原則，綜其全部罪刑之結果而為比較，有最高法院95
    年5 月23日刑事庭第8 次會議決議可資參照。茲將本件相關
    修正法條分述如下：
  (一)查刑法第201 條第1 項偽造有價證券罪中罰金刑部分，其最
    低刑度依修正前刑法第33條第5 款規定，為1 元以上，經折
    算為新臺幣後，為新臺幣3 元以上，而修正後刑法第33條第
    5 款規定罰金為新臺幣1000元以上，較舊法為高，應以舊法
    有利於被告。
  (二)被告所犯竊盜罪（嗣經告訴人乙○○於本院審理時具狀撤回
    ，詳如後述）及偽造有價證券罪間，有方法、目的之關係，
    刑法修正前，應依第55條牽連犯之規定從一重論以偽造有價
    證券罪。修正後之刑法刪除牽連犯之規定，被告之犯行需數
    罪併罰，兩相比較，自以舊法有利於被告。
  (三)綜上所述，本件以舊法有利於被告，應依修正前舊法處斷。
三、是核被告所為，係犯刑法第201 條第1 項之偽造有價證券罪
    。至被告偽造印文之犯行，係偽造有價證券之部分行為；又
    其偽造有價證券後復持之以行使，其行使之低度行為已為偽
    造之高度行為所吸收，均不另論罪。又被告冒用他人名義偽
    造支票之行為，固無足取，然其僅因一時便利，思慮欠週致
    罹重典，偽造支票僅1 張，金額僅5 萬元，犯後亦坦承犯行
    ，並已取得告訴人乙○○之諒解（竊盜部分並具狀撤回告訴
    ），告訴人亦不予追究（見本院卷第48頁），其偽造支票之
    動機，情節尚屬輕微，而其所犯偽造有價證券罪，法定本刑
    為3 年以上10年以下有期徒刑，與其犯罪情節相較，實屬情
    輕法重，顯堪憫恕，縱處以法定最低刑度，猶嫌過重，爰並
    依刑法第59條規定減輕其刑（修正後刑法第59條之規定，為
    法院就刑之酌減審認標準見解之明文化，非屬法律之變更，
    不生比較適用之問題，最高法院95年第8 次刑事庭會議決議
    參照）。爰審酌被告前科不佳，有臺灣高等法院被告前案紀
    錄表附卷可稽，惟兼念及其此次犯後始終供承犯行，態度良
    好，犯後亦與告訴人乙○○達成和解，告訴人表示不願意繼
    續追究，及其犯罪之手段、所生危害尚非重大等一切情狀，
    量處如主文所示之刑。又未扣案被告所偽造之中國國際商業
    銀行支票1 紙（票號CA000000 0，雖未扣案，但不能證明已
    滅失），應依刑法第205 條規定宣告沒收。
四、不另為不受理諭知部分：
  (一)公訴意旨略以：被告意圖為他人不法之所有，而基於竊盜之
    犯意，於95年3 月間某日，藉借用其妹乙○○車號2965 -JT
    號自小客車之機會，發現車內副駕駛座前方置物箱內有乙○
    ○向中國國際商業銀行（現更名為兆豐國際商業銀行）三重
    分行申請之支票簿1 本（帳號：00000000號），因逢友人蔡
    志賢向其借支金錢，乃竊取系爭支票，因認被告涉犯刑法第
    320 條第1 項之普通竊盜罪嫌。
  (二)按告訴乃論之罪，未經告訴，或其告訴經撤回者，法院應諭
    知不受理之判決，刑事訴訟法第303 條第3 款分別定有明文
    。告訴人乙○○為被告之妹妹，2 人互為直系血親二親等親
    屬，此有個人基本資料查詢結果1 份在卷可憑。按於五親等
    內血親間犯竊盜罪者，依照同法第324 條第2 項規定係屬告
    訴乃論之罪，茲經告訴人乙○○於第一審辯論終結前當庭具
    狀撤回告訴（見本院卷第39頁），故本應就被告此部分竊盜
    犯嫌諭知不受理之判決，惟因公訴人認被告此部分竊盜罪嫌
    與上揭有罪部分具牽連犯之裁判上一罪關係，爰不另為不受
    理之諭知，附此敘明。
五、據上論斷，應依刑事訴訟法第299 條第1 項前段，刑法第2
    條第1 項前段、第201 條第1 項、第205 條、第59條，判決
    如主文。
本案經檢察官劉昀到庭執行職務。
中    華    民    國    97    年    7     月    1     日
                  刑事第一庭  審判長法  官  潘正屏
                                    法  官  曾吉雄
                                    法  官  許蓓雯
以上正本證明與原本無異。
如不服本判決應於收受本判決送達後十日內向本院提出上訴書狀，
其未敘述上訴理由者，並得於提起上訴後十日內向本院補提理由
書狀（均須按他造當事人之人數附繕本）「切勿逕送上級法院」
中    華    民    國    97    年    7     月    3     日
                                    書記官  蘇雅慧
附錄本判決論罪科刑法條全文
中華民國刑法第201條第1項
意圖供行使之用，而偽造、變造公債票、公司股票或其他有價證
券者，處3 年以上10年以下有期徒刑，得併科3 千元以下罰金。


司法院資訊處製作；財團法人民間司法改革基金會備份。
